臺北高等行政法院判決　　　　　　　　　　　　　　九十二年度訴字第三○八○號
　　　　　　　　　　　　　　　.
　　原　　　告　甲○○
　　被　　　告　財政部臺北市國稅局
　　代　表　人　張盛和（局長）
　　訴訟代理人　乙○○
右當事人間因綜合所得稅事件，原告不服財政部中華民國九十二年五月十三日台財訴
字第○九二○○一四六○八號訴願決定（案號：第00000000號），提起行政
訴訟。本院判決如左：
　　主  文
原告之訴駁回。
訴訟費用由原告負擔。
　　事  實
一事實概要：原告民國（下同）八十七年度綜合所得稅結算申報，經被告依查得資料
  核定綜合所得總額為新台幣（下同）三、六二五、三二六元，淨額為二、九七七、
  三二六元。原告對被告核定調整增列其本人及配偶所有坐落台北市○○區○○路一
  四七號六樓、六樓之一至之六及同址七樓、七樓之一至之六等房屋租賃所得計六四
  九、二二二元（計算式：系爭標的核定租賃所得924,252—自行申報租賃所得275,
  030= 649,222）、台北市大安區○○○路○段六十九巷二十八號四樓之一房屋租賃
  所得七七、七八一元，及核定其取自台北國際商業銀行股份有限公司城中分公司（
  下稱台北商銀）之利息所得二○八、八四六元，暨取自陳士文抵押利息所得四二三
  、一二三元不服，主張前者租賃所得之核算應採總額認定，後者該承租人因故解約
  自始無效，及台北商銀之利息所得應減除其質押之利息支出，另抵押利息所得部分
  係屬擔保性質而非借貸並未收取分文利息等情。申請復查，經被告以九十一年十二
  月十日財北國稅法字第○九一○二○四二七四號復查決定，核減抵押利息所得四二
  三、一二三元、租賃所得九一、六二七元，變更核定綜合所得總額為三、一一○、
  五七六元，淨額為二、四六二、五七六元，其餘復查駁回，原告仍未甘服，循序提
  起訴願，亦遭決定駁回，遂向本院提起行政訴訟。
二兩造聲明：
　(一)原告聲明：訴願決定及原處分關於不利原告部分均撤銷。
　(二)被告聲明：駁回原告之訴。
三兩造之爭點：
  原告主張其利息所得，應准扣除質押利息支出；另租賃所得部分，亦應得扣除同棟
  房屋之必要損耗及費用，是否可採？
　(一)原告主張：
    1.利息部分：本件利息所得係原告與訴外人為另案所為之保證，基於雙方共識共
      同提存相當金額於銀行，保證事情於進行中所發生相關費用時，能以本定存質
      押借款予以支付，讓事情得以順利進行，該筆定存自提存、質借到解約，均於
      同一帳戶內為之，故台北商銀所支付予原告之利息乃是已經扣除質借利息，是
      依稅法「已實現原則」，原告實際收到之利息收入為七四、四一五元，原告據
      實申報並無違誤。
    2.租賃所得部分：本件之租賃物係坐落於同一建築物，乃是原告於八十六年底向
      銀行貸款同時一次購得，並一直是出租狀態，依所得稅法第十四條「…以全年
      租賃收入，減除必要損耗及費用後之餘額為所得額，原告依此原則，採列舉方
      式彙總收支合計依法申報，即全部租金收入總額二、五八一、八八二元扣除全
      部租金成本及費用總額二、三○六、八五二元，自行申報全年租金所得為二七
      五、○三○元並無違誤。
　(二)被告主張：
    1.利息所得部分：
      (1)本件原告原申報取自台北商銀之利息所得七四、四一五元，原核定以台北商
        銀開立之扣繳憑單金額二○八、八四六元全數歸課利息所得，併課原告當年
        度綜合所得稅。
      (2)原告主張，應以台北商銀之利息收入二○八、八四六元扣除成本及費用（即
        質押之利息支出）一三四、四一五元後之餘額七四、四一五元，為利息所得
        額。其存放銀行而產生之利息收入，該質押貸款利息支出即係利息所得之成
        本，應予扣除，資為爭議。惟查行為時所得稅法第十四條明訂所得之種類及
        其計算方法，其中第四類利息所得及第一類營利所得、第三類薪資所得，未
        如其餘各類所得規定所得之計算方法，其中第四類利息所得並無減除成本或
        費用之規定，有最高行政法院（八十九年七月一日改制前為行政法院）八十
        九年判字第一一三四號判決可資參照。是原告主張顯係誤解，並無足取。被
        告原核定以原告自臺北商銀取得存款利息收入二○八、八四六元，依所得稅
        法第十四條第一項第四類規定，併入當年度綜合所得總額，未以減除利息支
        出後之餘額為其利息所得，徵諸規定，尚無違誤。
    2.租賃所得部分：
      (1)本件原告八十七年度綜合所得稅結算申報，自行採用總額觀念申報前揭系爭
        龍江路房屋之租賃所得二七五、○三○元（計算式：全部收入總額 2,581,882
        —全部成本及費用2,306,852=275,030），被告原核定依據該等房屋按其性
        質分別分攤保險費、銀行借款利息及房屋稅等核算該等系爭房屋租賃所得為
        九二四、二五二元，減除已自行申報之二七五、○三○元，即調增六四九、
        二二二元，併課原告當年度綜合所得稅。
      (2)原告主張，其已自行申報系爭房屋之租賃所得二七五、○三○元，被告採取
        系爭房屋有無出租分別分攤各項成本及費用，致多核計租賃所得六四九、二
        二二元等情，資為爭議。經查系爭房屋除龍江路一四七號六樓、六樓之一、
        六樓之二、七樓之三及七樓之五於八十七年間未出租外，其餘房屋分別出租
        於第三人，原核定將原告原系爭房屋列報之成本及費用，按其出租已否重新
        核算其出租部分房屋之成本及費用，據以調整系爭房屋租賃所得六四九、二
        二二元。原告主張系爭房屋應就整體收入與相關成本費用考量乙節。惟依收
        入及成本費用配合之原則，未出租房屋部分之成本費用自不能列為其他出租
        房屋收入之減項，是以本件仍應配合收入來源採分別減除之方式計算。惟查
        原告原辦理申報時主張應扣除列舉地價稅費用三六、○四四元部分，內含同
        址地下一樓應分攤之地價稅八、七三七元（計算式：地價稅額36,044×地下
        一樓面積67.43坪/該址樓層所有部分面積278.18坪=8,737），該地下一樓部
        分原核定之租賃所得係採部頒標準核定，該部分自不得扣除，否則即形同重
        複，另未出租部分應分攤之地價稅亦不得扣除。經重新核算後，臺北市○○
        區○○路一四七號六樓之六、七樓之一、七樓之二及七樓之四等系爭房屋，
        復查決定分別准予追認應分攤之地價稅為三、三一○元、二、八一○元、二
        、四四○元及一、九六六元，即相對核減該房屋租賃所得分別為三、三一○
        元、二、八一○元、二、四四○元及一、九六六元，變更該等系爭房屋租賃
        所得分別為二三○、五二九元（計算式：233,839-3,310=230,529）、一一
        三、○一四元（計算式：115,824-2,810=113,014）、一一八、七六四元（
        計算式：121,204-2,440=118,764）及一○四、七八四元（計算式：106,750
        -1,966=104,784）。
      (3)綜上，本件系爭房屋租賃收入二、五八一、八八二元，必要成本及費用為一
        、六七一、四七六元，租賃所得應為九一○、四○六元，與原核定之租賃所
        得九二四、二五二元之差額一三、八四六元復查決定已予核減，原告之主張
        ，核無足採，被告原核定並無不合。據上論述，本件原處分及所為復查、訴
        願均無違誤，為此請求判決如被告答辯之聲明。
　　理  由
一關於利息所得部分：
  (一)按「個人之綜合所得總額，以其全年左列各類所得合併計算之：．．．第四類利
    息所得：凡公債、公司債、金融債券、各種短期票券、存款及其他貸出款項利息
    之所得．．．。」為行為時所得稅法第十四條第一項第四類所明定。
  (二)查原告八十七年度取自台北商銀之利息所得為二○八、八四六元，為原告所不否
    認，被告據以併課其當年度綜合所得稅，自無不合，又依所得稅法規定，利息所
    得並無得減除成本或費用之明文，故原告主張上開利息所得二○八、八四六元，
    應扣除質押利息支出一三四、四一五元，以其餘額七四、四一五元為利息所得額
    乙節，於法無據，洵不足採。
二關於租賃所得部分：
  (一)按「個人之綜合所得總額，以其全年左列各類所得合併計算之‥‥、第五類‥‥
    租賃所得及權利金所得：凡以財產出租之租金所得‥‥一、財產租賃所得及權利
    金所得之計算，以全年租賃收入或權利金收入，減除必要損耗及費用後之餘額為
    所得額。‥‥。」為行為時所得稅法第十四條第一項第五類第一款所明定。
  (二)查原告本年度自行列報其本人及配偶所有坐落臺北市○○路一四七號六樓、七樓
    等十四戶房屋租賃所得二七五、○三○元，被告初查以列報之十四戶房屋，其中
    有五戶未出租，無租賃收入，未出租房屋之成本費用不予認列，重行核算系爭房
    屋租賃所得為九二四、二五二元，減除已自行申報之二七五、○三○元，即調增
    六四九、二二二元，另增列臺北市○○○路○段六十九巷二十八號四樓之一房屋
    租賃所得七七、七八一元，併課其當年度綜合所得稅，原告不服，主張臺北市○
    ○路房屋係整體買進出租，並整體列報租賃收入，就整體扣除成本，並無不合等
    語，申經復查決定以：系爭臺北市○○路一四七號六樓、六樓之一、六樓之二、
    七樓之三及七樓之五既未出租，且分別編有門牌，依收入及成本費用配合原則，
    未出租房屋之成本費用自不能列為出租房屋收入之減項，應採分別減除之方式計
    算，經重新核算結果，系爭臺北市○○路房屋租賃收入為二、五八一、八八二元
    ，必要成本及費用為一、六七一、四七六元，租賃所得為九一○、四○六元，另
    原告所有坐落台北市○○○路○段六十九巷二十八號四樓之一房屋部分，原告主
    張因解約並無出租情事，經被告查明屬實，該部分租賃所得七七、七八一元亦應
    註銷（參見原處分卷審查結果增減金額變更比較表），揆諸前揭規定，並無不合
    ，原告所訴，顯無可採。
三綜上說明，本件被告就原告八十七年度綜合所得稅之復查決定，核無違誤，訴願決
  定，予以維持，亦無不合，原告起訴意旨，非有理由，應予駁回。
四據上論結，本件原告之訴為無理由，依行政訴訟法第九十八條第三項前段，判決如
　主文。
中　　　華　　　民　　　國　　九十三　　年　　　十　　　月　　　十四　　日
                　　 臺 北 高 等 行 政 法 院   第 四 庭
                                    審 判 長   法  官  王立杰
                                               法  官  胡方新
                                               法  官  黃本仁
右為正本係照原本作成。
如不服本判決，應於送達後二十日內，向本院提出上訴狀並表明上訴理由，如於本判
決宣示後送達前提起上訴者，應於判決送達後二十日內補提上訴理由書（須按他造人
數附繕本）。
中　　　華　　　民　　　國　　九十三　　年　　　十　　　月　　　十五　　日
            　　　　　　　　　  　             書記官  姚國華
